臺灣雲林地方法院刑事判決　　　　　　　100年度易字第296號
公　訴　人　臺灣雲林地方法院檢察署檢察官
被　　　告　劉春森
上列被告因竊盜案件，經檢察官提起公訴（100 年度偵字第2551
號），本院判決如下：
    主  文
劉春森攜帶兇器竊盜，累犯，處有期徒刑貳月，如易科罰金以新
臺幣壹仟元折算壹日。扣案鐵製柴刀壹支沒收之。又攜帶兇器竊
盜，累犯，處有期徒刑貳月，如易科罰金以新臺幣壹仟元折算壹
日。扣案鐵製柴刀壹支沒收之。又攜帶兇器竊盜，累犯，處有期
徒刑貳月，如易科罰金以新臺幣壹仟元折算壹日。扣案鐵製柴刀
壹支沒收之。又攜帶兇器竊盜，累犯，處有期徒刑貳月，如易科
罰金以新臺幣壹仟元折算壹日。扣案鐵製柴刀壹支沒收之。又攜
帶兇器竊盜，累犯，處有期徒刑肆月，如易科罰金以新臺幣壹仟
元折算壹日。扣案鐵製柴刀壹支沒收之。應執行有期徒刑伍月，
如易科罰金以新臺幣壹仟元折算壹日。扣案鐵製柴刀壹支沒收之
。
    事  實
一、劉春森因前因竊盜、公共危險、過失傷害及詐欺等案件，經
    本院分別以98年易字第601 號、98年交訴字第43號、99年六
    簡字第115 號判決判處有期徒刑3 月、應執行有期徒刑10月
    、有期徒刑3 月確定，上述案件經合併定應執行有期徒刑1
    年2 月，於100 年3 月26日縮刑期滿執行完畢。詎其仍不知
    悛悔，竟分別基於意圖為自己不法所有之犯意，騎乘腳踏車
    並攜帶客觀上具危險性、足為兇器使用之鐵製柴刀、螺絲起
    子及固定鉗各1 支，先後於100 年4 月29日15時許、100 年
    4 月30日8 時許、100 年5 月1 日8 時許、100 年5 月2日
    10時許，4 度前往雲林縣大埤鄉嘉興村豐興12號「真武宮」
    ，各竊取蘇連居所管領「真武宮」所有之鐵製圓凳1 張後變
    賣花用。復於100 年5 月6 日6 時15分許，劉春森亦騎乘腳
    踏車並攜帶上開鐵製柴刀、螺絲起子及固定鉗各1 支，至雲
    林縣大埤鄉嘉興村豐興12號「真武宮」，竊取鐵製圓凳1 張
    得手後，將所竊得之圓凳綑綁於腳踏車後方座位離去時遭廟
    方人員發覺查獲，並經報警處理，當場扣得劉春森所有上開
    鐵製柴刀、螺絲起子及固定鉗各1 支等物，而悉上情。
二、案經雲林縣警察局斗南分局報告臺灣雲林地方法院檢察署檢
    察官偵查起訴。
    理  由
一、程序部分：
  (一)本件為刑事訴訟法第376 條第1 、2 款所列案件，依同法第
    284 條之1 規定，由法官1 人獨任審判，合先敘明。
  (二)按被告以外之人於審判外之言詞或書面陳述，除法律有規定
    者外，不得作為證據；惟被告以外之人於審判外之陳述，雖
    不符刑事訴訟法第159 條之1 至第159 條之4 規定得為證據
    之情形，而經當事人於審判程序同意作為證據，法院審酌該
    言詞陳述或書面陳述作成時之情況，認為適當者，亦得為證
    據，刑事訴訟法第159 條第1 項及第159 條之5 第1 項分別
    定有明定。
  (三)經查，被害人蘇連居於警詢時之指訴、搜索扣押物品目錄表
    、贓物認領保管單各1 紙，雖均屬被告劉春森以外之人於審
    判外之言詞或書面陳述，然經被告與檢察官同意作為證據使
    用，復經本院審酌該言詞或書面陳述作成時之情況，亦無不
    當之情形，依上開規定，應認具有證據能力，得作為本件證
    據使用。
二、訊據被告坦承於100 年5 月6 日6 時15分許，騎乘腳踏車並
    攜帶其所有之鐵製柴刀、螺絲起子及固定鉗各1 支，至雲林
    縣大埤鄉嘉興村豐興12號「真武宮」，竊取鐵製圓凳1 張，
    並於得手後，將所竊得之圓凳綑綁於腳踏車後方座位離去時
    遭查獲之加重竊盜犯行，上情除經被害人即「真武宮」委員
    蘇連居於100 年5 月6 日警詢時指訴（偵卷第6 頁至第8 頁
    ）、本院審理時證述（本院卷第140 頁至第142 頁）明確，
    復有蘇連居當庭繪製之現場圖1 份（本院卷第147 頁）、搜
    索扣押物品目錄表1 紙（偵卷第15頁）、贓物認領保管單1
    紙（偵卷第16頁）、現場照片6 張（偵卷第12頁至第14頁）
    在卷可稽，足見其自白與事實相符而得採信，上開部分犯行
    已臻明確，堪以認定。
三、然被告矢口否認有其餘4 次竊盜之犯行，並於本院審理時辯
    稱：之前的椅子都不是其所偷竊，其因患有精神疾病，於案
    發之後曾經至聖馬爾定醫院治療1 個多月，於警詢時坦承犯
    行是因為警察叫其承認的云云。經查：
  (一)被害人蘇連居於100 年5 月6 日警詢時指訴及本院審理時證
    述：其為「真武宮」委員，於100 年5 月6 日遭查獲被告偷
    竊前，即有發覺鐵製圓凳減少之情形，原本有10幾張，後來
    僅剩下4 、5 張而已，圓凳是放在外面、沒有固定在地上等
    語（偵卷第7 頁，本院卷第140 頁至第142 頁），並繪製現
    場圖1 張附卷可參。足見「真武宮」所有之鐵製圓凳，確實
    於100 年5 月6 日遭查獲被告偷竊前，即被告本人所供稱行
    竊時間莫名消失。
  (二)而被告於警詢時已供稱：「（問：你是如何至大埤鄉嘉興村
    豐興12號（真武宮) 竊盜鐵製圓板凳？共竊盜幾次？）我是
    以手將鐵製圓板凳、拿至腳踏車後座墊、再以繩索綑綁後載
    去販賣。第1 次於100 年4 月29日15時、第2 次100 年4 月
    30日8 時、第3 次100 年5 月1 日8 時、第4 次100 年5 月
    2 日10時共4 次，均竊取鐵製圓板凳。」、「（問：你為何
    要竊取真武宮所有鐵製圓板凳？）因為我沒錢吃飯、所以才
    竊取真武宮所有鐵製圓板凳去變賣。」、「共賣得新臺幣
    320 元。我已忘記拿至何處變賣。變賣所得做為平日喝酒、
    吃飯所用。每張板凳為80元，共4 張。」等語（偵卷第10、
    11頁）；復於檢察官訊問時亦稱：「（問：你有承認有偷拿
    鐵椅？）我承認。」、「（問：為何要偷？）因為我身上沒
    有錢吃飯，我才想拿去賣錢吃飯及買米酒。」等語（偵卷第
    41頁），均坦承上開4 次竊盜犯行，並將動機、行竊時間、
    變賣所得金額加以詳細說明，若非被告前往行竊，其如何能
    實際說出與竊盜犯行相關之具體情節，同時於檢察官訊問時
    再次坦承犯行。
  (三)其次，被告於100 年5 月6 日法官羈押訊問時亦坦承：「我
    總共去5 次。（問：之前4 次你都行竊什麼東西？）也是鐵
    椅，每次都各拿1 張。」等語，僅辯稱：「拿鐵椅去回收場
    賣的時候，我有對廟公說，我有對回收場的人員說，要將鐵
    椅放在旁邊，我若有錢，會去拿回來。」等情（聲羈卷第9
    頁）；另被告於100 年5 月13日、100 年7 月12日經通緝到
    庭，也均陳稱：其有向蘇連居說沒錢吃飯、先借椅子變賣，
    有錢再還，於100 年4 月29日、30日、5 月1 日、2 日有拿
    4 張圓凳，沒有歸還蘇連居等情（本院卷第11頁背面至第12
    頁面、第62頁背面），均未否認有實際至真武宮拿取鐵製圓
    板凳4 次之事實。而被害人蘇連居於本院審理時證述：被告
    未向其表示要先拿走椅子，事後歸還等情（本院卷第141 頁
    背面），足見被告所辯稱有事前獲得同意一節，並不足採。
  (四)又被告於100 年7 月12日經通緝到庭當時，向法官說明先前
    其因患有精神疾病，有時對於所做的事情不太清楚，於案發
    後曾經至聖馬爾定醫院治療1 個多月等情（本院卷第62頁第
    62頁背面至第63頁），是被告經過治療之後，精神狀況穩定
    下，於該次訊問程序仍承認有至真武宮拿取鐵製圓板凳4 次
    之事，應認被告確實有於100 年4 月29日15時、100 年4 月
    30日8 時、100 年5 月1 日8 時、第4 次100 年5 月2 日10
    時為4 次加重竊盜犯行，而被告事後矢口否認，應僅為卸責
    之詞，不足採信。
  (五)綜上，被告所辯均無足採，本件事證明確，應依法論科。
三、論罪科刑：
  (一)按攜帶兇器加重竊盜罪所謂之兇器，其種類並無限制，凡客
    觀上足對人之生命、身體、安全構成威脅，具有危險性之兇
    器均屬之，且祇須行竊時攜帶此種具有危險性之兇器為已足
    ，並不以攜帶之初有行兇之意圖為必要（最高法院79年臺上
    字第5253號判例意旨參照）。查被告供稱100 年4 月底至5
    月6 日每天為工作關係與為修理腳踏車之故，均攜帶上開鐵
    製柴刀、螺絲起子及固定鉗各1 支等語，顯見上開物品於被
    告行竊時均攜帶在身；並經當庭勘驗結果：「1.鐵製柴刀總
    長56公分，刀柄31公分、刀鋒25公分，成彎月形，為鐵製柴
    刀。2.固定鉗總長23.5公分，為鐵製鉗。3.螺絲起子總長18
    公分」等情（本院卷第143 頁），均屬金屬製尖銳物品，質
    地堅硬，如持以攻擊或抵抗，確足以對人之身體、生命構成
    威脅與傷害，客觀上係具有危險性，自應屬兇器無疑。又被
    告最後1 次竊盜犯行部分，已將鐵製圓板凳拿至腳踏車後座
    墊，並再以繩索綑綁，顯已置於自己之實力支配下，應認竊
    盜犯行已經既遂。是核被告所為，均係犯刑法第321 條第1
    項第3 款之攜帶兇器加重竊盜罪。
  (二)而被告所犯上開5 次加重竊盜罪，犯意、行為均個別，應予
    分論併罰。
  (三)查被告有前述犯罪事實欄所記載之前科紀錄，此有臺灣高等
    法院被告前案紀錄表1 份附卷可參，是被告於前次徒刑之執
    行完畢後，5 年以內故意再犯本件有期徒刑以上之罪，為累
    犯，應依刑法第47條第1 項規定各加重其刑。
  (四)次按刑法第62條所謂自首，祇以犯人在犯罪未發覺之前，向
    該管公務員申告犯罪事實，而受裁判為已足，並不以使用自
    首字樣為必要。又刑事訴訟採職權主義，不能期待被告自己
    證明其自己犯罪，因之，自首者於自首後，縱又為與自首時
    不相一致之陳述，甚至否認犯罪，仍不能動搖其自首效力（
    最高法院88年度臺上字第877 號判決意旨可為參照）。查被
    告於100 年5 月6 日6 時15分許至「真武宮」竊取鐵製圓凳
    1 張得手遭查獲，其於同日9 時警詢時即已供出其餘4 次竊
    盜犯行，而被害人蘇連居至同日10時40分方到警局製作筆錄
    ，且陳稱其餘4 次竊盜並無報警處理等語（偵卷第7 頁），
    足見被告在其餘4 次竊盜犯行未經檢警等偵查機關發覺時，
    已向該管公務員申告犯罪事實，縱然其事後否認有另外4 次
    竊盜犯行，參照上開裁判意旨，亦應認為合於刑法第62條規
    定之自首條件，就100 年4 月29日、100 年4 月30日、100
    年5 月1 日、100 年5 月2 日4 次竊盜犯行部分，有上開規
    定之適用，並依法先加而後減之。
  (五)另攜帶兇器加重竊盜罪的法定本刑為6 月以上5 年以下有期
    徒刑，累犯加重後的最輕刑度為有期徒刑7 月，考量被告在
    本案中所竊取之鐵製圓凳5 張，據被害人蘇連居於警詢時陳
    稱價值總共為新臺幣（下同）2,500 元，被告變賣其中4 張
    僅得320 元，犯案情節尚屬輕微，造成之損害亦非嚴重，且
    查獲後被害人亦表示不願提出告訴，並已領回其中1 張鐵製
    圓凳，縱然被告前4 次犯行，有上開自首規定減輕其刑之適
    用，就最輕刑度有期徒刑7 月觀之，仍不免過苛，其犯罪情
    狀在客觀上足以引起一般人之同情，而有情輕法重之虞，故
    依刑法第59條規定，酌量減輕其刑，並就100 年5 月6 日竊
    盜犯行部分，依法先加後減之；就其餘4 次竊盜犯行部分，
    依法先加而後遞減之。
  (六)爰審酌被告有上開前科紀錄，素行不佳，其因缺錢吃飯，而
    起貪念，持用上開扣案物，數次至「真武宮」竊取鐵製圓凳
    變賣換現，而於最後1 次竊盜犯行時遭查獲，顯見其未能尊
    重他人之財產權，殊不可取；又被告犯後先自首坦承犯行，
    嗣後翻異前詞否認部分犯行，態度不佳。惟考量其所竊得上
    開物品，造成之損害甚微，又最後1 次竊得之物經被害人領
    回，被害人也表示不願提出告訴，請法院依法審酌，暨被告
    自陳先前因精神疾病就醫，目前持續治療中，並在六輕擔任
    油漆工作，及其犯罪動機、手段、所造成之損害等一切情狀
    ，分別量處如主文所示之刑，並合併定其應執行之刑，同時
    均併予諭知如易科罰金之折算標準。至檢察官就被告上開竊
    盜犯行，具體求處應執行有期徒刑2 年，經本院審酌上開各
    情，認為尚嫌過重，附此敘明。
  (七)扣案鐵製柴刀1 支、螺絲起子1 支、固定鉗1 支，被告供稱
    均為其所有，100 年4 月底至5 月6 日每天均有攜帶，其中
    柴刀是在大林夜市作清潔工作砍草時使用，且有用來割斷繩
    子綑綁鐵製圓凳；而螺絲起子、固定鉗係因怕腳踏車故障時
    要修理時使用等語（聲羈卷第9 頁背面，本院卷第143 頁）
    。是扣案鐵製柴刀1 支既為被告所有，供其犯罪所用，爰依
    刑法第38條第1 項第2 款之規定宣告沒收之；其餘螺絲起子
    1 支、固定鉗1 支，被告雖一同攜至犯案現場，惟無法證明
    與上開竊盜犯行有直接關連，故不宣告沒收，併此敘明。
四、據上論斷，應依刑事訴訟法第299 條第1 項前段，刑法第
    321 條第1 項第3 款、第47條第1 項、第51條第5 款、第62
    條、第59條、第41條第1 項前段、第38條第1 項第2 款，判
    決如主文。
本案經檢察官何宗霖到庭執行職務
中    華    民    國    100    年    10    月    5    日
                  刑事第三庭    法  官  蕭雅毓
以上正本證明與原本無異。
如不服本判決應於收受判決後10日內向本院提出上訴書狀，並應
敘述具體理由；其未敘述上訴理由者，應於上訴期間屆滿後20日
內向本院補提理由書（均須按他造當事人之人數附繕本）。「切
勿逕送上級法院」。
                                書記官  鍾宜津
中    華    民    國    100    年    10    月    5    日
附錄論罪科刑條文全文：
中華民國刑法第321條
（加重竊盜罪）
犯竊盜罪而有下列情形之一者，處 6 月以上、5 年以下有期徒
刑，得併科新臺幣 10 萬元以下罰金：
一、侵入住宅或有人居住之建築物、船艦或隱匿其內而犯之者。
二、毀越門扇、牆垣或其他安全設備而犯之者。
三、攜帶兇器而犯之者。
四、結夥三人以上而犯之者。
五、乘火災、水災或其他災害之際而犯之者。
六、在車站、埠頭、航空站或其他供水、陸、空公眾運輸之舟、
    車、航空機內而犯之者。
前項之未遂犯罰之。